【裁判字號】    97,交聲,454
【裁判日期】    980730
【裁判案由】    聲明異議
【裁判全文】
臺灣屏東地方法院交通事件裁定         97年度交聲字第454號
原處分機關  交通部公路總局高雄區監理所屏東監理站
異  議  人  甲○○
上列受處分人因違反道路交通管理處罰條例案件，對於交通部公
路總局屏東監理站於民國97年11月26日所為之處分（原處分案號
：屏監違字第裁82-SK0000000號），聲明異議，本院裁定如下：
    主  文
原處分罰鍰部分之處罰撤銷。
前項撤銷部分，甲○○汽車駕駛人，行車速度超過規定最高時速
處罰鍰新臺幣壹仟肆佰元。
其餘異議駁回。
    理  由
一、原處分意旨略以：受處分人即異議人（下稱：異議人）甲○
    ○所有車牌號碼116-BJU 號重型機車，於民國（下同）96年
    11月6 日凌晨2 時8 分，在台南市○○路○ 段548 巷附近，
    被警逕行舉發「行車速度超過規定之最高時速20公里以上，
    40公里以下」違規，有第SK0000000 號違規查詢報表可參，
    本站爰依道路交通管理處罰條例第40條暨違反道路交通管理
    事件統一裁罰基準表第40條（機車部分）裁處異議人罰款新
    台幣（下同）2 千元，並依道路交通管理處罰條例第63條第
    1 項各記違規點數1 點，核無違誤等語。
二、異議人則以：家母於97年11月12日前往屏東監理站繳交高市
    警局開出的一張罰單，方知尚有另一張96年11月份的罰單未
    繳；但一年來都未曾接到郵局通知前去領取此南市警局開出
    的逕行舉發之罰單，並非故意逾期不繳款。為此聲明異議，
    求為更為適法處分。
三、查異議人甲○○所有車牌號碼116-BJU 號重型機車於96年11
    月6 日凌晨2 時8 分，在台南市○○路○ 段548 巷附近，被
    警逕行舉發「行車速度超過規定之最高時速20公里以上，40
    公里以下」違規，有第SK0000000 號違規事件舉發通知單暨
    採證照片附卷可按，並據異議人所不爭執，以上情事固可堪
    認定為事實。
四、惟按送達，應受送達人之住居所，事務所或營業所為之；於
    應送達處所不獲會晤應送達人時，得將文書付與有辯別事理
    能力之同居人、受雇人或應送達處所之接收郵件人員；又送
    達，不能依前二條規定為之者，得將文書寄存送達地之地方
    自治或警察機關，並作送達通知書兩份，一份黏貼於應受送
    達人住所、事務所、營業所或其就業處所門首，另一份交由
    鄰居轉交或置入於該送達處所信箱或其他適當位置，以為送
    達。行政程序法第72條第1 項、第73條第1 項及第74條分別
    定有明文。以上開法條規定可知，郵政人員就行政文書（含
    舉發違規事件通知單）寄存送達時，必須將製作之送達通知
    書之一份，黏貼於應受送達人之處所門首，另一份交由轉交
    或置入於該處所信箱或其他適當位置，始稱適法。查本件前
    開舉發單位交付郵政機關郵務送達時，經郵政人員2次 投郵
    因均不能妥投，乃於96年11月30日寄存於屏東竹田郵局以為
    送達，固有送達證書為證；但關於寄存送達之形式要件，即
    應將送達通知書一份黏貼於門首、另一份轉交鄰居或置入適
    當處所，卻未見郵政人員勾選填記，自不生寄存送達效力。
    準此，本件異議人指摘系爭舉發違規事件通知單送達不合法
    ，即屬有據。
五、按汽車駕駛人，行車速度，超過規定之最高時速，或低於規
    定之最低時速，除有第43條第1 項第2 款情形外，處新臺幣
    1 千2 百元以上2 千4 百元以下罰鍰，道路交通管理處罰條
    例第40條定有明文。本件異議人有上述「行車速度超過之最
    高時速（20公里以上40公里以下）」之違規核屬事實，異議
    人應按違反道路交通管理處罰條例第40條規定裁罰，固可肯
    認；但本件舉發違規事件通知單既不生送達效力，已如上述
    關於「應到案期限」，即不生指定效力，受處分人有無逾應
    到案期限及其日數，亦無從起算、認定，應以原處分機關裁
    決處分之送達行政處分始生效，並認定異議人尚無逾越應到
    案期限。從而本件依道路交通管理處罰條例第40條暨違反道
    路交通管理事件統一裁罰基準表第40條規定（機車行車速度
    超過規定最高時犨20公里以上未滿40公里）裁處異議人罰款
    新台幣1 千4 百元之數額，並依道路交通管理處罰條例第63
    條第1 項記違規點數1 點，核無違誤；但原處分關於罰鍰之
    處罰超逾1 千4 百元部分，尚有不當，異議意旨請求撤銷不
    當裁罰部分為有理由應予准許；原處分罰鍰1 千4 百元及記
    違規點數1 點之處分，既屬有據，異議意旨求予一併撤銷，
    核無理由，應予駁回，爰裁定如主文。
六、據上論斷，應依道路交通案件處理辦法第19條、第20條，裁
    定如主文。
中    華    民    國    98    年    7     月    30    日
                  交通法庭      法  官  朱盈吉
以上正本證明與原本無異。
如不服本裁定應於收受送達後5 日內向本院提出抗告書狀敘述抗
告之理由抗告於台灣高等法院高雄分院。
中    華    民    國    98    年    7     月    30    日
                                書記官  林祥玉


司法院資訊處製作；財團法人民間司法改革基金會備份。
